臺灣高等法院刑事判決　　　　　　　　 96年度上訴字第226號
上　訴　人　　台灣桃園地方法院檢察署檢察官
上　訴　人
即　被　告　　乙○○
選任辯護人　　戴銀生律師
上列上訴人因被告強盜案件，不服台灣桃園地方法院95年度訴字
第1767號，中華民國95年11月23日第一審判決（起訴案號：台灣
桃園地方法院檢察署95年度偵字第14215號，移送併辦案號：臺
灣桃園地方法院檢察署96年度偵字834號），提起上訴，本院判
決如下：
    主  文
原判決撤銷。
乙○○共同意圖為自己不法之所有，結夥三人以上，攜帶兇器，
以強暴至使不能抗拒，而取他人之物，處有期徒刑柒年陸月。
    事  實
一、乙○○與真實姓名年籍不詳綽號「小北」之成年男子係前於
    網路聊天時結識之友人，嗣於民國（下同）95年6月20日15
    時許，乙○○再次與「小北」於某「○八○網路聊天室」聊
    天時，因「小北」提及其剛與其真實姓名年籍不詳綽號「無
    聊」之成年女友吵架而該女友負氣離去一事，遂邀約乙○○
    一同外出尋找「無聊」，乙○○應允後，即於同日某時許，
    依約前往位於桃園縣桃園市○○○路附近之「廣萌百貨公司
    」4樓之「亮麗網路咖啡店」與「小北」及「小北」另一姓
    名年籍不詳之成年男友（下稱A男）、另一姓名年籍不詳之
    成年女友（下稱B女）會合，4人即分騎2台機車外出尋找「
    無聊」。嗣於同日18時許，4人尋至桃園縣桃園市○○街82
    號之「朝陽公園」前停車，乙○○與A男、B女下車步行進入
    該公園內尋找，而「小北」則騎乘機車繼續在「朝陽公園」
    外圍尋找，乙○○與A男、B女進入該公園後，即在該公園旁
    之巷道附近發現「無聊」正與「無聊」當天於網路上聊天相
    識而相約見面之甲○○飲酒、聊天，乙○○先質問甲○○為
    何隨便與已有男友之「無聊」飲酒、聊天後，旋即以電話通
    知「小北」前來會合，而「小北」旋即於1、2分鐘左右，手
    持機車大鎖1支抵達現場。
二、乙○○見「小北」手持機車大鎖1支抵達後，即會意「小北
    」除尋找「無聊」外，亦有藉機強盜甲○○財物之意，竟臨
    時起意，與「小北」、A男3人結為一夥，共同基於意圖不法
    之所有之強盜犯意聯絡，於同日18時30分許，在上址，先由
    「小北」持上開客觀上足以傷害人體，可作為兇器使用之機
    車大鎖1支，直接走向甲○○，短暫質問甲○○為何與「無
    聊」相約聊天後，即以上開大鎖，接續敲擊甲○○頭部、臉
    部多次；並由A男自後腳踢甲○○大腿，乙○○則徒手敲擊
    甲○○頭部、臉部等處，而共同傷害甲○○，並示意甲○○
    不得反抗後，以此等強暴方式，致使甲○○不能抗拒，而由
    乙○○出手強取甲○○所有手持而靠放於甲○○身旁平台上
    之NIKE牌手提包1個及其內之新台幣（下同）4千元；SHARP
    牌、NOKIA牌手機、精工牌手錶各1支；車牌號碼MC3-556號
    重型機車行車執照1張；甲○○之身分證、駕駛執照、健保
    卡各1張；花旗銀行、渣打銀行信用卡各1張；新竹企業銀行
    、中國信託銀行金融卡各1張；第一銀行、土地銀行金融卡
    各2張得手；乙○○強取該手提包及其內財物後，即當場將
    該手提包打開並與「小北」察看強取之財物為何，斯時因甲
    ○○趁隙搶回該手提包而欲逃離現場，遂又接續遭乙○○、
    「小北」、A男一擁而上，且均接續以徒手或腳踢之方式圍
    毆甲○○，致甲○○臥倒在地，甲○○倒地後雖趁隙將手提
    包內之上開NOKIA牌手機1支取出握在手上，然仍因乙○○、
    「小北」、A男持續施以毆打之強暴方式，至使不能抗拒，
    而由「小北」再次出手強取該手提包及其內除上開NOKIA牌
    手機1支外之其餘財物得手後，因甲○○大聲呼救，「小北
    」即示意乙○○、A男立即逃離現場，3人步行至上開機車停
    放處，由「小北」將該手提包內之SHARP牌手機1支分予乙○
    ○後，即由「小北」搭載一同趕至之「無聊」；乙○○搭載
    A男及一同前來之B女，分騎乘上開機車逃逸離去；而甲○○
    因乙○○、「小北」、A男所施上開傷害及強暴行為而受有
    頭部外傷、臉部四肢多處挫傷及腫脹、後腰部挫傷等傷害（
    傷害部分嗣經甲○○提出告訴並由檢察官移送本院併辦）。
    嗣經甲○○於同日報警後，先為警於95年6月21日，在上開
    「朝陽公園」附近尋獲已遭丟棄之上開手提包及車牌號碼MC
    3-556號重型機車行車執照1張；甲○○之身分證、駕駛執照
    、健保卡各1張；花旗銀行、渣打銀行信用卡各1張；新竹企
    業銀行、中國信託銀行金融卡各1張；第一銀行、土地銀行
    金融卡各2張，交予甲○○領回後，再於同年月29日19時許
    ，經警循線在乙○○位於桃園縣龍潭鄉○○村○○路21號住
    處內查獲乙○○，並由乙○○將上開甲○○所有之SHARP牌
    手機1支交予警方交予甲○○領回而知悉上情。
三、案經桃園縣政府警察局桃園分局報請台灣桃園地方法院檢察
    署檢察官偵查起訴。
    理    由
壹、程序部分：
    刑事訴訟法第159條第1項雖規定，被告以外之人於審判外之
    言詞或書面陳述，除法律有規定外，不得作為證據。然同法
    第159條之5第1項、第2項亦規定，被告以外之人於審判外之
    言詞或書面陳述，經當事人於審判程序同意作為證據，法院
    審酌該言詞陳述或書面陳述作成時之情況，認為適當者，亦
    得為證據；當事人、代理人或辯護人於法院調查證據時，知
    有第159條第1項不得為證據之情形，而未於言詞辯論終結前
    聲明異議者，視為有前項之同意。經查本案被告乙○○、被
    告於原審之指定辯護人、檢察官於原審準備程序中均一致同
    意被害人甲○○於警詢及檢察官訊問時之證述有證據能力；
    且於言詞辯論終結前，均未就所調查之證據主張有刑事訴訟
    法第159條第1項不得為證據之情形，審酌該言詞陳述分別是
    被害人於警詢、檢察官訊問時，經錄音或錄影而作成等情況
    ，亦認為適當為證據，是被害人上開警詢、檢察官訊問時之
    證述，自有證據能力，得為證據，合先敘明。
貳、實體部分：
一、事實欄一之事實，業經上訴人即被告於警詢、檢察官訊問、
    原審及本院審理時坦承不諱；事實欄二之事實，除有關其強
    取被害人手提包並翻找其內財物而遭被害人搶回該手提包後
    ，其是否有與「小北」、A男一同圍毆被害人，而至使被害
    人倒地不能抗拒，遂由「小北」強取被害人手提包及其內財
    物一節外，亦經被告於原審審理時坦承不諱，然仍矢口否認
    有何強盜犯行，辯稱：我拿被害人手提包，是因為被害人說
    他在酒店當少爺，我要看他上班的卡片，而且我覺得被害人
    很臭屁，所以出手敲被害人頭部、臉部，後來被害人搶回該
    手提包後，是「小北」、A男毆打被害人，我沒有出手，我
    也沒有再搶被害人手提包，手提包是「小北」搶的，後來「
    小北」之所以將上開手機給我，是因為該手機與我某友人遺
    失之手機很像，我要來要給該友人辨認云云。惟查：
  (一)事實欄一之事實，即被告係於上開時、地，因「小北」邀約
    而與「小北」、A男、B女，分騎上開2部機車一同外出尋找
    「小北」女友「無聊」，其於上開時、地，發現「無聊」與
    被害人聊天後，即電話通知「小北」前來會合，而「小北」
    係持上開大鎖前來等情，迭經被告於警詢、檢察官訊問、原
    審及本院審理時坦承不諱，核與被害人於警詢、檢察官訊問
    及原審審理時之證述相符，事實欄一之事實，已堪認定。
  (二)事實欄二之事實，即「小北」手持上開大鎖前來後，被告是
    否有與「小北」、A男結為3人一夥，而以上開強暴方式，強
    盜被害人上開財物一節：
  被告於95年6月30日警詢時供稱：當天「小北」及A男都有毆
    打被害人，後來「小北」將被害人NIKE牌手提包搶走，其內
    被害人所有之SHARP牌行動電話1支，是「小北」給我的等語
    ；於95年6月30日檢察官訊問時陳述：當天「小北」及A男都
    有毆打被害人，後來被害人有被壓制在地上，「小北」將被
    害人NIKE牌手提包搶走，其內被害人所有之SHARP牌行動電
    話1支，是我向「小北」要的等語；於95年7月19日檢察官訊
    問時陳述：我電話通知「小北」前來後，「小北」就衝上去
    打被害人的臉，而且質問為何會與他女友在一起，後來A男
    押住被害人，「小北」上前踹被害人並拉扯被害人手上的手
    提包，被害人大喊呼救，「小北」就說趕快跑，我們就跑掉
    ，我們離開後，「小北」把被害人手提包打開，我跟「小北
    」要了SHARP牌行動電話1支並騎車回到網咖，後來我就將該
    支手機放在家中直到被查獲等語；於95年8月29日原審訊問
    時陳述：我電話通知「小北」到場後，「小北」先拿機車大
    鎖敲擊被害人左臉一下，接著A男也從後面腳踹被害人大腿
    ，後來「小北」與A男也有一起圍毆被害人，接著「小北」
    將被害人手提包搶走後，「小北」叫我與其他人去牽機車，
    「小北」帶著該手提包，然後我們分騎2台機車逃逸離去，
    在「朝陽公園」路旁時，「小北」有打開被害人手提包，我
    跟「小北」說手機給我，我就只拿手機等語；於95年11月9
    日原審審理時陳述：我電話通知「小北」到場後，「小北」
    先指責被害人為何約「無聊」出來喝酒，旋即先拿鐵製機車
    大鎖敲擊被害人臉部及頭部，A男也有從後面踹被害人，後
    來我也有將被害人手提包拿來看，同時出手打被害人，後來
    被害人有把手提包搶回去，並要往反方向逃跑，後來A男拉
    住被害人並將被害人壓在地上，「小北」及A男就徒手打被
    害人，接著「小北」又拿走被害人手提包，我們就去牽機車
    ，出發前「小北」拿被害人手提包內的東西來看，我就跟「
    小北」拿上開手機，隨即由我載A男、B女，「小北」載「無
    聊」離去等語。
  並經被害人於95年6月29日警詢時證述：我於95年6月20日18
    時30分許，在上開「朝陽公園」內，遭被告強盜我的身份證
    、汽車駕照、健保卡、MC3-556號重機車駕行照各1張、花旗
    銀行及渣打銀行信用卡各1張、中國信託、第一銀行、新竹
    企銀、土地銀行金融卡、現金4千元、SHARP牌行動電話、精
    工牌手錶各1支、NIKE藍黑色的手提包1個，當時我與「無聊
    」在上址聊天，被告與A男出現後，被告質問我怎麼認識「
    無聊」，被告打電話呼叫「小北」前來後，我與「小北」言
    語衝突，「小北」即持U型機車大鎖打我，A男也有打我，後
    來被告有將我的NIKE手提包搶去，後來我要保護我的財物，
    不讓他們搶去，反而遭被告、「小北」、A男一起圍毆，後
    來員警在被告住處起獲我遭強盜之SHARP牌行動電話等語；
    於95年7月13日檢察官訊問時證述：被告發現我與「無聊」
    在上址聊天，隨即打電話通知「小北」到場，「小北」即手
    持機車大鎖，敲擊我頭部，同時質問我為何約「無聊」，期
    間並接續持該大鎖打我的頭部，後來被告提議要搜我的手提
    包並將放在我旁邊的手提包拿走，當場查看裡面的東西，同
    時質問我在那裡上班，此時被告也有徒手打我頭部，我雖趁
    隙將該手提包搶回並欲逃走，然又遭被告、「小北」、A男
    押在地上，再次遭渠等毆打並控制我手、腳，且再次將我手
    中的手提包搶走等語；於95年11月9日原審審理時證述：被
    告出現後，先打電話通知「小北」前來，「小北」質問我如
    何認識「無聊」並稱：如果是你女朋友這樣出來，你會很高
    興嗎？等語，接著「小北」就手持機車大鎖開始毆打我的頭
    部多次，後來被告說要搜我的手提包，當時我的手提包是放
    在該處平台上，我就將手提包移到我身旁拿在手上，被告就
    動手強行取走我的手提包及其內財物，這時被告也有用拳頭
    打我頭部、眉角、臉頰等處，接著被告跟「小北」先後查看
    我手提包內之財物，我怕財物及證件被搶走，所以趁隙將手
    提包搶回抱在懷中，之後被告、小北及A男就一起打我，把
    我打倒趴在地上，被告、「小北」及A男持續毆打我，因為
    當時手提包已經打開，所以我有伸手將壓在腹下之手提包內
    的NOKIA牌手機取出，後來手提包被搶走時，這手機沒被搶
    走，我遭強盜之手提包內有另有SHARP牌手機1支、現金4千
    元、精工牌手錶1支、行照、駕照、健保卡各1張；中國信託
    、新竹企銀金融卡各1張、土地銀行、第一銀行金融卡各2張
    ；花旗、渣打銀行信用卡各1張，我遭強盜後，有先報警，
    後來警察局通知我去警局領背包和證件等語。
  且有贓物領據（保管）單影本1份；贓物照片5張；敏盛綜合
    醫院診斷證明書1份（載明被害人甲○○受有頭部外傷、臉
    部四肢多處挫傷及腫脹、後腰部挫傷等傷害）在卷。綜上，
    被害人確有於上開時、地，遭被告、「小北」、A男，接續
    以上開傷害及強暴方式，至使不能抗拒，而強取被害人上開
    手提包及其內財物得逞；被害人並因被告、「小北」、A男
    所施上開傷害及強暴行為而受有上開傷害已明。
  被告雖於警詢、檢察官訊問、原審及本院訊問時均辯稱：我
    沒有搶被害人手提包，也沒有打被害人，是「小北」及A男
    打被害人並搶被害人手提包，我只是在旁邊看云云，然如前
    述，被害人於警詢及檢察官訊問時，除可明確指出「小北」
    受被告通知前來後，即於上開時、地，手持上開機車大鎖，
    接續敲擊其頭部、臉部多次；並由A男腳踢被害人外，且於
    原審審理時亦明確陳稱我遭「小北」持大鎖攻擊後，是被告
    提議搜我手提包並徒手敲擊我頭部、臉部，且出手強行拿取
    我放於該處平台上之手提包，被告強取該手提包後，並當場
    將該手提包打開而與「小北」察看所強取之財物為何等情，
    而被告於原審審理時，見被害人對此等情節證述明確，亦當
    庭坦承其確有徒手敲擊被害人頭部、臉部，並出手拿取被害
    人手提包等情，核與被害人此部分指訴相符。被告於警詢、
    檢察官訊問、原審及本院訊問時辯稱：我沒有搶被害人包包
    ，也沒有打被害人，是「小北」及A男打被害人並搶被害人
    包包，我只是在旁邊看云云，顯與事實不符，難以採信。是
    「小北」受被告通知前來後，即先手持上開機車大鎖，接續
    敲擊被害人頭部、臉部多次；並由A男自後腳踢被害人大腿
    後，即由被告提議搜被害人手提包並於此時徒手敲擊被害人
    頭部、臉部並出手強行拿取被害人手提包，被告強取該手提
    包後，並當場將該手提包打開而與「小北」先後察看所強取
    之財物為何甚明。
  被告雖於原審審理時又辯稱：我拿取被害人手提包，是因為
    被害人說他在酒店當少爺，我要看他上班的卡片，而且我覺
    得被害人很臭屁，所以出手敲被害人頭部云云，然如前述，
    被害人已指明當時係被告提議要搜其手提包並由被告敲擊其
    頭部、臉部後將其手提包強行取走等情，而此亦為被告於原
    審審理時所是認；且被告與被害人素不相識，被告此行之目
    的僅係幫「小北」尋找「無聊」，被害人是否在酒店當少爺
    與被告有何干係，被告何有證明被害人是否在酒店上班之必
    要，上開所辯已與常情相違；且縱若被告真想確認被害人身
    分，然當時被害人已遭持機車大鎖之「小北」攻擊，被告只
    需請被害人自行取出證件，被害人勢必依其所請，何需提議
    要搜被害人上開手提包，甚至於出手將被害人手提包整個強
    取而去並出手敲擊被害人頭部、臉部，綜上各端，均在在顯
    示，被告係基於意圖為自己不法所有之意思而強取被害人上
    開手提包及其內財物，且其徒手敲擊被害人頭部、臉部，顯
    係示意被害人不得反抗甚明，上開所辯：我拿取被害人手提
    包，是因為被害人說在他在酒店當少爺，我要看他上班的卡
    片，而且我覺得被害人很臭屁，所以出手敲被害人頭部云云
    ，乖離常情甚遠，難以採信。
  被告雖於原審審理時另辯稱：後來被害人搶回該手提包後，
    是「小北」、A男毆打被害人，我沒有出手云云，然查，被
    告強行取得被害人所有該手提包後，曾因與「小北」察看該
    手提包內所裝何物時，由被害人趁隙奪回該手提包，渠等並
    於被害人欲逃離之際，又一擁而上，且均接續以徒手或腳踢
    圍毆被害人，致被害人臥倒在地而不能抗拒，遂由「小北」
    再次出手強取該手提包及其內除上開NOKIA牌手機1支外之其
    餘財物等情，除有關再次自被害人手中強行取走該手提包之
    人為何人一節外，業經被害人指訴如前述，且被害人所稱其
    有自被告手中奪回該手提包，「小北」、A男有於此時，接
    續出手圍毆被害人，致被害人臥倒在地而強取被害人手提包
    等情，亦經被告於原審審理時所是認，被害人此部份證述，
    已堪採信。被告雖一再辯稱其此時並未出手圍毆被害人云云
    ，然此部份，除被害人於警詢、檢察官訊問，以至原審及本
    院審理時，均一致指稱其搶回該手提包後，其係遭在場所有
    男生，即被告、「小北」、A男一起圍毆並壓制在地等語明
    確外，且被害人於95年7月13日檢察官訊問時證述：「小北
    」持大鎖敲擊我頭部時，被告一直坐在旁邊看，被告說要打
    我，輪不到他動手，後來被告出手搶我手提包時，有出手敲
    擊我頭部，我趁隙搶回手提包後，又遭被告、「小北」、A
    男毆打我並控制我的手腳等語；於95年11月9日原審審理時
    證述：「小北」手持機車大鎖毆打我頭部，被告當時是坐在
    旁邊，被告說動手不用輪到他，後來被告就動手搶走我手提
    包並敲擊我頭部、臉部，我趁隙搶回手提包後，被告才與「
    小北」及A男一起打我並把我打倒在地等語，是被害人對於
    其遭強盜過程中，有遭何人攻擊何處一節，前後指訴明確且
    一致，顯然其對於當天該等情節記憶清晰而無記憶錯誤之可
    能；且被害人已指明「小北」持大鎖攻擊伊時，被告並未出
    手；而所稱被告先動手搶走其手提包並敲擊其頭部、臉部一
    節，亦經被告於原審審理時所是認；被害人顯無對於被告搶
    回手提包後，被告是否有與「小北」、A男一同圍毆伊一節
    ，為虛偽陳述之必要；參以被害人之手提包係先由被告強取
    在手後，才再由被害人趁隙自被告手中奪回，是被害人奪回
    該包包後，最能及時反應之人即為被告，且被告在強取被害
    人手提包時，即有出手敲擊被害人頭部、臉部而示意被害人
    不得反抗之行為，均如前述，是被告在被害人反抗而奪回該
    手提包時，怎有可能不出手回擊被害人，其所稱：被害人搶
    回該手提包後，是「小北」、A男毆打被害人，我沒有出手
    云云，即與常情相違而難採信。自以被害人所稱我搶回手提
    包後，是遭在場所有男生，即被告、「小北」、A男一起圍
    毆並壓制在地等語，為可採信。
  被害人遭被告、「小北」、A男接續以徒手之方式圍毆致臥
    倒在地後，係由何人出手強取被害人手提包一節，被告於原
    審審理時陳明此時係由「小北」出手強取被害人手提包得手
    等情，而被害人於警詢、檢察官訊問雖曾稱被告即是當天出
    手強取我手提包之人等情，然依上開被害人於警詢、檢察官
    訊問時之證述全文觀之，被害人並未指明所稱被告即是當天
    出手強取我手提包之人等語，係指被告第一次出手強取其手
    提包並察看其內財物，亦或是指其搶回手提包後，仍係由被
    告再次出手強取其手提包，是尚難僅憑被害人上開陳述，即
    認係被告再次出手強取被害人手提包；而被害人於原審審理
    時已陳明：我搶回手提包後，被告、「小北」及A男一起打
    我，把我打倒趴在地上，這次是3個男子一起搶走我手提包
    等語，是被害人此時遭強行取走該手提包時，顯係倒臥在地
    而無法看清何人搶其手提包，故其顯係以被告、「小北」、
    A男一同將之圍毆倒地而推測是該3人一同搶走手提包，是依
    罪證有疑利於被告之原則，依被告上開自白，認定被害人遭
    被告、「小北」、A男圍毆臥倒在地後，係由「小北」出手
    強取該被害人之手提包無誤，此外，被害人於本院審理時仍
    到庭堅詞指證被告確有共同傷害及強盜之行為，事證已臻明
    確。
  被害人遭強盜之財物為何一節，依被害人上開於警詢、檢察
    官訊問及原審審理時先後所陳，已足認當天被害人上開手提
    包內有現金4千元；SHARP牌、NOKIA手機、精工牌手錶各1支
    ；車牌號碼MC3-556號重型機車行車執照1張；身分證、駕駛
    執照、健保卡各1張；花旗銀行、渣打銀行信用卡各1張；新
    竹企業銀行、中國信託銀行金融卡各1張；第一銀行、土地
    銀行金融卡各2張等財物，而被害人於原審審理時亦陳明：
    我遭被告、「小北」及A男一起圍毆倒地後，因為當時手提
    包已經打開，所以我有伸手將壓在腹下之手提包內的NOKIA
    牌手機取出，所以後來手提包被搶走時，這手機沒被搶走等
    語，是本件被告第一次強行取得被害人手提包時，被害人手
    提包內計現金4千元；SHARP牌、NOKIA手機、精工牌手錶各1
    支；車牌號碼MC3-556號重型機車行車執照1張；身分證、駕
    駛執照、健保卡各1張；花旗銀行、渣打銀行信用卡各1張；
    新竹企業銀行、中國信託銀行金融卡各1張；第一銀行、土
    地銀行金融卡各2張等財物；而被害人搶回手提包，再由「
    小北」出手奪取該手提包時，該手提包內之NOKIA手機已由
    被害人取出握於手上，而未再次遭強行取走已明。
  被告雖於原審及本院審理時復辯稱：後來「小北」之所以將
    上開手機給我，是因為該手機與我某友人遺失之手機很像，
    我要來要給該友人辨認云云，然如前述，本件係被告提議搜
    被害人手提包並由被告先行出手強取被害人手提包，而當時
    被告根本未見被害人手提包內所裝之上開手機，是被告當時
    即已有與「小北」、A男共同強盜被害人財物之犯意已明；
    而被告除始終不願供出「小北」、A男、「無聊」、B女之真
    實身分，以供調查外，且對於所稱遺失該手機之友人，亦始
    終無法提出年籍、住址，以供調查，顯係欲以幽靈抗辯，推
    卸責任，所辯即難採信；且被告係與「小北」、A男，以上
    開強暴方式，而強取被害人包括該SHARP牌手機在內之上開
    財物，並於事後分得該SHARP牌手機，縱其於強盜該SHARP牌
    手機後，真認該SHARP牌手機與其友人之手機相似而向「小
    北」分得該手機，然此僅係強盜犯行完成後之分贓行為，亦
    難脫免其意圖為自己不法所有而與「小北」、A男共犯上開
    強盜犯行之罪責。
  綜上，本件係先由「小北」持上開機車大鎖接續敲擊被害人
    頭部、臉部多次；並由A男自後腳踢被害人大腿後，而由被
    告出手強取被害人所有上開NIKE牌手提包及其內上開財物得
    手，被告並徒手敲擊被害人頭部、臉部，示意被害人不得反
    抗，被告強取該手提包及其內之財物得手後，雖曾由被害人
    趁隙搶回該手提包及其內財物，然又遭被告、「小北」、A
    男一擁而上，且均接續以徒手或腳踢圍毆致臥倒在地，被害
    人雖將該手提包內NOKIA牌手機1支取出，然仍由被告、「小
    北」、A男以上開強暴方式，由「小北」再次出手強取該手
    提包及其內除上開NOKIA牌手機1支外之其餘財物已明；而被
    害人因被告、「小北」、A男所施上開傷害及強暴行為而受
    有頭部外傷、臉部四肢多處挫傷及腫脹、後腰部挫傷等傷害
    ，亦有前開診斷證明書1份在卷，依上開被告、「小北」、A
    男接續對被害人所施以之強暴方式及被害人因而所受之傷害
    情形觀之，被告夥同「小北」、A男，接續2次，以上開傷害
    強暴方式，而強取被害人上開財物，均顯已至使被害人不能
    抗拒之程度甚明。而被告接續2次至使被害人不能抗拒而強
    取被害人上開財物，時間密接，地點相同，且被害人始終均
    是在被告等3人，一貫強制力控制之下而接續為之，渠等第
    一次強取被害人財物後，雖曾遭被害人奪回該財物，然此時
    被害人並未逃離現場，而仍在渠等實力支配之下，是渠等第
    二次對被害人施以強制力而奪取被害人扣除該NOKIA牌手機1
    支外之同一財物時，僅係前次強盜犯行之接續為之，為實質
    上之同一強盜犯行，一併敘明。
  按共同正犯之成立，只須有犯意之聯絡、行為之分擔，既不
    問犯罪動機起於何人，亦不必每一階段犯行均將參與（最高
    法院34年度上字第862號判例意旨可資參考）。是共同正犯
    係在合同之犯罪意思聯絡之內，相互利用他方之行為，共同
    合力實施完成犯罪，故共同正犯中之一人對於其他共同正犯
    所實施之犯罪行為，仍應負全部責任。本件被告雖未與「小
    北」、A男事前同謀強盜犯行，迭據被告於警詢、檢察官訊
    問及原審審理時陳明，然如前述，被告見「小北」持上開機
    車大鎖敲擊被害人；A男腳踢被害人後，旋即亦出手敲擊被
    害人頭部、臉部並出手強取被害人所有手提包及其內財物；
    並於被害人趁隙搶回該手提包後，再次與「小北」、A男毆
    打被害人，而由「小北」再次出手強取該手提包及其內財物
    得手，被告顯係於「小北」手持該大鎖揮擊被害人時，即與
    「小北」、A男結為3人一夥，共同基於意圖不法之所有之強
    盜犯意聯絡，而與「小北」、A男共同實施上開強盜之行為
    。被告就上開強盜犯行與「小北」、A男，有犯意聯絡及行
    為分擔，為共同正犯。
  又按犯強盜罪，於實施強暴行為之過程中，如別無傷害之故
    意，僅因拉扯致被害人受有傷害，乃施強暴之當然結果，固
    不另論傷害罪；然因強盜罪非以傷害人之身體為當然之手段
    ，若具有傷害故意且發生傷害之結果，自應另負傷害罪責，
    如經合法告訴且與強盜罪有方法結果之牽連關係，即應依刑
    法牽連犯之規定，從一重處斷（最高法院91年台上字第1441
    號判決、86年台上字第3835號判決參照）。查檢察官移送本
    院併辦（台灣桃園地方法院檢察署96年度偵字第834號）部
    分即被告於前開強盜過程中，共同與「小北」、A男毆打被
    害人甲○○，並導致被害人受有頭部外傷、臉部四肢多處挫
    傷及腫脹、後腰部挫傷等傷害乙節，此經被害人對被告提出
    傷害告訴並有前開診斷證明書1份在卷可參，是被告等係先
    圍毆被害人在先，其後始出手奪取被害人財物，被害人所受
    傷害並非被奪財物時施強暴之當然結果，且參之被告等接續
    圍毆被害人等情，被告等具有傷害故意甚明，且亦發生傷害
    之結果，是被告所犯傷害與強盜犯行有方法結果之牽連關係
    ，應依修正前刑法第55條牽連犯（詳後述）之規定，從一重
    處斷。又被告辯護人上訴請求將被告送請法務部調查局做測
    謊鑑定，惟本件事證已明，被告辯護人所請顯係意圖延滯訴
    訟，核無送請鑑定之必要，併此敘明。
  本件事證明確，被告犯行堪以認定，應予依法論科。
二、論罪科刑：
  (一)查被告行為後，刑法於94年2月2日公布，於95年7月1日施行
    ，按行為後法律有變更者，適用行為時之法律，但行為後之
    法律有利於行為人者，適用最有利於行為人之法律，修正後
    刑法第2條第1項訂有明文。茲被告行為後，其中舊刑法第55
    條牽連犯之規定業經廢除，則被告於新刑法施行前之犯行，
    因行為後新刑法業已廢除牽連犯之規定，此廢除顯已影響及
    行為人刑罰之法律效果，自屬法律有變更，依新刑法第2條
    第1項規定，比較新、舊刑法結果，仍應適用較有利於被告
    之行為時法律即舊刑法論以牽連犯，應依舊刑法第55條從一
    重處斷。又修正後刑法第28條關於成立共同正犯之標準，將
    原來共同正犯之共同「實施」犯罪，改為共同「實行」犯罪
    ，其中「實施」一語，涵蓋陰謀、預備、著手及實行之概念
    在內，其範圍較廣，而「實行」則著重於直接從事構成犯罪
    事實之行為，其範圍較狹，二者之意義及範圍固有不同，但
    對於本件被告下手「實行」而共犯傷害及強盜罪之情形而言
    ，刑法第28條之修正內容，對於被告並無「有利或不利」之
    影響，尚無適用修正後刑法第2條第1項之規定比較新舊法適
    用之問題（最高法院95年台上字第5589號判決意旨參照），
    附為敘明。
  (二)未扣案之機車大鎖1支，係共犯「小北」於強盜被害人財物
    時，持以毆打被害人，係供此次犯強盜犯行所用之工具，又
    係以質地堅硬之金屬鐵性質材料所製成等情，為被告於原審
    審理時陳明，顯然有相當之長度且可用以擊、敲、毆打人之
    身體，是該機車大鎖，足以對人之身體、生命、安全構成威
    脅，客觀上具有危險性，屬刑法第321條第1項第3款所稱兇
    器。核被告所為，係犯刑法第277條第1項之傷害罪及刑法第
    330條第1項之結夥3人以上，攜帶兇器強盜罪。檢察官漏未
    審酌「小北」持以攻擊被害人之上開機車大鎖，屬刑法第32
    1條第1項第3款所稱兇器，認被告係犯刑法第330條第1項之
    結夥3人以上強盜罪，尚有未洽，惟此僅係加重條件之漏引
    ，無變更起訴法條之問題，一併敘明。被告所犯上開2罪，
    有方法結果之牽連關係，應依修正前刑法第55條之規定，從
    一重之強盜罪處斷。
三、原審以被告所犯事證明確，予以論罪科刑，固非無見。惟查
    ，檢察官移送併辦告訴人告訴被告傷害罪部分（台灣桃園地
    方法院檢察署96年度偵字第834號），與本件被告被訴強盜
    案件具有牽連犯之關係，屬裁判上一罪，應併予審理，原審
    未及審理被告所犯傷害罪部分，尚有未洽，公訴人上訴以被
    告未與被害人和解、犯後態度不佳而認原審判決過輕，尚非
    無理由，至被告仍執前開相同陳詞否認犯罪而指摘原判決不
    當，則無理由，惟原判決既有前開可議而無可維持，自應由
    本院將原判決予以撤銷改判。爰審酌被告正值青壯，本應自
    愛自重，奮發有為，詎竟動念強盜被害人之財物，期間並與
    「小北」、A男接續毆打被害人成傷，手段兇惡，戕害被害
    人身心至鉅，且強盜被害人財物，漠視他人尊嚴及權益，視
    法律如無物，惡性匪淺，應嚴予非難，兼衡本件犯意起於「
    小北」，被告乃臨時起意，及所強盜之財物中之NOKIA牌手
    機1支，業經被害人奪回；NIKE牌手提包、車牌號碼MC3-556
    號重型機車行車執照1張；甲○○之身分證、駕駛執照、健
    保卡各1張；花旗銀行、渣打銀行信用卡各1張；新竹企業銀
    行、中國信託銀行金融卡各1張；第一銀行、土地銀行金融
    卡各2張，已由警方尋獲後交被害人領回；SHARP牌手機，亦
    經警方在被告住處查獲後交被害人領回，及被害人所受傷情
    ，暨被告犯後態度等一切情狀，判處如主文第2項所示之刑
    。另「小北」持以毆打被害人之機車大鎖1支，雖為「小北
    」持以供犯強盜犯行所用之物，然無證據證明係「小北」或
    A男所有，被告亦否認為其所有，又未扣案，且非違禁物，
    該機車大鎖是否尚存在或是屬何人所有，即有未明，為免將
    來執行困難與爭議，爰不予宣告沒收。
據上論斷，應依刑事訴訟法第369條第1項前段、第364條、第299
條第1項前段，刑法第2條第1項前段、第28條、第330條第1項、
第277條第1項、修正前刑法第55條後段，判決如主文。
本案經檢察官呂文忠到庭執行職務。
中　　華　　民　　國　　96　　年　　3　　月　　27　　日
　　　　　　　　　刑事第十四庭  審判長法　官 陳志洋
　　　　　　　　　　　　　　　　　　  法　官 沈宜生
　　　　　　　　　　　　　　　　　　  法　官 蔡聰明
以上正本證明與原本無異。
如不服本判決，應於收受送達後十日內向本院提出上訴書狀，其
未敘述上訴之理由者並得於提起上訴後十日內向本院補提理由書
（均須按他造當事人之人數附繕本）。
                                      書記官 楊麗雪
中　　華　　民　　國　　96　　年　　3 　　月　　28　　日
附錄：本案論罪科刑法條全文
刑法第330條：
犯強盜罪而有第321條第1項各款情形之一者，處7年以上有期徒
刑。
前項之未遂犯罰之。
刑法第277條：
傷害人之身體或健康者，處3年以下有期徒刑、拘役或1千元以下
罰金。
犯前項之罪因而致人於死者，處無期徒刑或7年以上有期徒刑；
致重傷者，處3年以上10年以下有期徒刑。
